【裁判字號】    90,交訴,44
【裁判日期】    900717
【裁判案由】    過失致死
【裁判全文】
臺灣臺南地方法院刑事判決                            九十年度交訴字第四四號
    公  訴  人  臺灣台南地方法院檢察署檢察官
    被      告  甲○○
右列被告因過失致死案件，經檢察官提起公訴（八十九年度偵字第一０四七三號），
本院判決如左：
    主  文
甲○○因過失致人於死，處有期徒刑捌月。
    事  實
一、甲○○於民國八十九年七月十五日晚間七時四十分許，駕駛車牌號碼ＪＴＩ─三
    八六號重型機車，沿台南縣新市鄉大營村由西向東方向行駛，途經大營村大營路
    三二五─二號時，因該處照明設備未運作，致視距不良，甲○○本應注意汽車行
    駛時，駕駛人應注意車前狀，並隨時採取必要之安全措施，而依當時天候晴朗、
    路面乾燥無缺陷、道路上未有任何障礙物等情形以觀，客觀上亦無不能注意之情
    事，其竟疏於注意車前狀況，而貿然前行，適有陳（檢察官誤繕為陳兜）騎乘
    腳踏車，自台南縣新市鄉○○村○○路三二六號住處，亦疏意未注意左右來車，
    貿然穿越劃設分向限制線禁止穿越地段行駛至上址，甲○○見狀避煞不及，致其
    機車左側把手擦撞陳騎乘之腳踏車右側把手，甲○○之機車倒地滑行約十六．
    七公尺距離始靜止，陳受撞後隨即人車倒地，受有顱內出血等傷害，經送醫延
    至同月十七日零時仍不致死亡。甲○○於肇事後，犯罪未被有偵查權之公務員或
    機關發覺前，即向台南縣警察局善化分局警員自首並坦承犯行，進而接受裁判。
二、案經陳之配偶乙○暨其子陳和順訴請臺灣臺南地方法院檢察署檢察官偵查起訴
    。
    理  由
一、訊據被告甲○○固坦承於右揭時、地撞及被害人陳機車之事實，惟矢口否認有
    何過失致死犯行，辯稱：當時路燈沒有亮，是被害人陳突然間衝出來，伊的機
    車左把手與被害人腳踏車右把手擦撞，擦撞的地點在靠中間分隔線，伊並沒有錯
    云云。經查：
    （一）依臺南縣警察局道路交通事故調查報告表所示，肇事地點於被害人住處前
          之車道上，二車撞擊後，被害人騎乘之腳踏車停留於分向限制線上，距腳
          踏車東向一．四公尺，與分向限制線平行一公尺處，留有被害人血跡，該
          血跡東向留有被告機車刮地痕五．一公尺，被告之機車停留於腳踏車之東
          側，二車車輪最遠處相距約十六．七公尺，復有臺南縣警察局道路交通事
          故調查報告表一紙、現場照片十張在卷可按；復參酌被害人家屬乙○指稱
          ，被害人生前之行進方向，為自住處穿越車道，擬往大營方向之社區活動
          中心等，車禍後腳踏車是倒在死者腳邊，為方便救護才移動等語，依被害
          人住處及肇事現場所留被害人血跡之位置以觀，足證被害人應係受撞後即
          人車倒地。
    （二）次查，依本院於九十年二月十九日履勘雙方肇事之車輛：被害人所騎乘之
          機車左側把手塑膠護套有脫落，後輪車輪蓋末端，有輕微凹陷等情，惟據
          被害人家屬指稱，左側把手塑膠護套於車禍前業已脫落，另後車輪原有紅
          色反光標誌等語。另被告所騎乘車牌號碼ＪＴＩ─三八六號機車，車頭方
          向燈上方及前輪蓋有擦痕，右側車身有擦痕，左側照後鏡破裂等情，此有
          本院刑事勘驗筆錄及車損照片五張在卷可稽。是依前述被告撞及被害人腳
          踏車後，猶滑行十六．七公尺，及勘驗被害人腳踏車車後並無嚴重毀損觀
          之，本件二車應係把手相互擦撞，而非被告機車車頭撞及被害人腳踏車之
          後車輪。是依二車撞及位置，及被害人及其腳踏車均倒於近分向限制線附
          近客觀狀況觀之，足見被害人應係甫穿越車道之分向限制線，即遭被告撞
          及。
    （三）按汽車行駛時，駕駛人應注意車前狀況，並隨時採取必要之安全措施，道
          路交通安全規則第第九十四條第三項定有明文。本件被告於前揭時、地，
          雖該處照明設備未運作，致視距不良，依當時天候晴朗、路面乾燥無缺陷
          、道路上未有任何障礙物，而被告所騎乘機車之車前大燈及鄰近住宅建物
          內照明備，亦可供被告行進間照明之用，被告駕車行經該路之各種狀況判
          斷，亦無不能注意上開規定之情事，其竟疏於注意及此以致發生車禍，是
          被告駕車肇事行為，具有過失甚明，況本件經送台灣省台南區行車事故鑑
          定委員會、臺灣省車輛行車事故覆議鑑定委員會鑑定結果，亦均持相同見
          解，復有上開二鑑定委員會八十九年九月一日南鑑字第八九０九五０號函
          所附之鑑定意見書、九十年六月四日府覆議字第九００八一三號函各一份
          在卷可參，此益證被告駕車肇事致被害人死亡之行為，確有過失無疑。
    （四）末查，又被害人陳因本件車禍而死亡，亦經檢察官督同檢驗員相驗屬實
          ，並製有勘驗筆錄、驗斷書、相驗屍體證明書各一份在卷足憑。另被告之
          過失駕車肇事行為，與被害人之死亡結果間，具有相當因果關係，亦屬顯
          然。被告所辯，顯係卸責之詞，委不足採。本件事證已臻明確，被告前開
          犯行堪以認定。
二、核被告甲○○所為，係犯刑法第二百七十六條第一項之普通過失致死罪。又被告
    於肇事後，犯罪未被有偵查權之公務員或機關發覺前，即向台南縣警察局善化分
    局警員自首並坦承犯行，進而接受裁判，此有卷附之警訊筆錄暨臺南縣警察局道
    路交通事故調查報告表報案人乙欄載明可稽，是應依刑法第六十二條前段自首之
    規定，減輕其刑。本院審酌被告之生活狀況、品行、智識程度，本件犯罪所生之
    危險、損害，以及被告之過失非輕，且造成被害人死亡之嚴重後果，而事後仍未
    與被害人家屬，就民事賠償問題達成和解等一切情狀，量處如主文所示之刑，以
    資懲儆。
據上論斷，應依刑事訴訟法第二百九十九條第一項前段，刑法第二百七十六條第一項
、第六十二條前段，罰金罰鍰提高標準條例第一條前段，判決如主文。
中      華      民      國    九十      年      七      月     十七     日
                              臺灣臺南地方法院交通法庭
                                  法  官    田  幸  艷
右正本證明與原本無異。
如不服本判決，應於判決送達後十日內向本院提出上訴狀( 應附繕本 )。
                                  書記官    陳  玉  芬
中      華      民      國    九十      年      七      月     十七     日
附錄本案論罪科刑法條全文：
刑法第二百七十六條第一項
因過失致人於死者，處二年以下有期徒刑、拘役或二千元以下罰金。


司法院資訊處製作；財團法人民間司法改革基金會備份。
